【裁判字號】    95,交抗,122
【裁判日期】    950227
【裁判案由】    聲明異議
【裁判全文】
臺灣高等法院臺中分院刑事裁定         95年度交抗字第122號
抗  告  人
即受處分人  大翔交通有限公司
代  表  人  甲○○
上列抗告人因違反道路交通管理處罰條例聲明異議案件，不服臺
灣臺中地方法院中華民國94年12月30日所為裁定（94年度交聲字
第811號）提起抗告，本院裁定如下:
    主  文
抗告駁回。
    理  由
一、按道路交通管理處罰條例第二十九條之二第一項規定，汽車
    裝載貨物超過核定之總重量、總聯結重量者，處汽車所有人
    罰鍰，並記汽車違規紀錄一次；再依據同條第三項之規定，
    有上開情形者，除應責令改正或當場禁止通行之外，並處新
    臺幣（下同）一萬元罰鍰，超載十公噸以下者，以總超載部
    分，每一公噸加罰一千元。
二、本件抗告人即受處分人大翔交通有限公司（以下簡稱為受處
    分人）之抗告意旨略稱：依據司機張春光所言，當日警員張
    芳誌並未問其身上是否有磅單，隨後依據警員指示，將車輛
    駛至「正隆紙廠」將車過磅時，司機張春光亦有向警員告稱
    ：車上有磅單，且磅單重量與「正隆紙廠」過磅器顯示之重
    量不同等情。但員警卻回應：何不早說，紅單已開，不能作
    廢等語。司機張春光因警員態度強硬，且又急著送貨，並知
    超載之違規，如有過磅需在磅單簽名才屬完整，而警員當時
    不敢列印磅單讓其簽名，其才滿懷怒火在舉發違規之紅單上
    面胡亂簽名，因而導致違規單上面之簽名與全台砂石場磅單
    上面之簽名不太一樣。警員開庭所呈磅單是電腦列印？人工
    書寫？舉發當日所開或知有人申訴之後補開？以上事項受處
    分人均屬不知，磅單亦未讓受處分人代理人過目。原審法院
    僅憑警員單方面之言，即駁回受處分人異議之聲明，殊有不
    當，爰依法提起抗告等語。
三、然查：本件受處分人所有之車號ＪＦ─一一六號營業貨運曳
    引車，於民國（下同）九十四年九月二十八日十三時二十分
    許，由張春光駕駛行經豐原市○○路○○道四號口處，為臺
    中縣警察局交通警察隊查獲，因「載運砂石總重四三˙六Ｔ
    ，核重三十五Ｔ，超重八˙六Ｔ」違規，乃掣開中縣警交字
    第ＨＣ0000000號「舉發違反道路交通管理事件通知
    單」等情，業據臺中縣警察局九十四年十一月一日中縣警交
    字第○九四○○一九二三二號函說明：「本案經查本局舉發
    員警於九十四年九月二十八日十二時至十四時執行勤務，於
    十三時十分發現營曳引車ＪＦ－一一六號，經攔檢盤查由張
    春光駕駛，詢問該車因未攜帶磅單，舉發員警即會同駕駛前
    往正隆紙廠過磅，爰依違規事實舉發載運砂石，總重四十三
    ˙六頓，核重三十五噸，超重八˙六噸，經駕駛親閱無誤後
    始予以簽名收受」等情甚明，並有該函及中縣警交字第ＨＣ
    0000000號「舉發違反道路交通管理事件通知單」各
    一紙在卷可稽。證人即本件舉發員警張芳誌亦在原審法院調
    查時，到庭證稱：「（當天）當場攔下司機張春光，司機說
    他沒有磅單，而且是明顯超載，旁邊是正隆紙廠，當時我會
    同另一名同事及司機到正隆紙廠的磅秤，結果是四三點六噸
    （庭呈磅單一份供參考）。異議人提出磅單上『張春光』的
    簽名，與我們舉發單上『張春光』之簽名筆跡不同」等語（
    見原審法院卷宗第九頁）。上情並有「正隆股份有限公司」
    后里分公司物料課人員郭素如所填載之過磅單一紙在卷可稽
    （見原審法院卷宗第十一頁）。上開過磅單係警員在舉發本
    件交通違規時，會同駕車司機張春光駕車至「正隆股份有限
    公司」后里分公司，由該公司人員以過磅儀器過磅之後所開
    立，並非警員任意填載，自屬可信。縱使未讓駕車司機張春
    光在過磅單上面簽名，但警員所製作之「舉發違反道路交通
    管理事件通知單」上面已明確記載「載運砂石總重四十三˙
    六頓，核重三十五噸，超重八˙六噸」之違規事實。駕車司
    機張春光在「舉發違反道路交通管理事件通知單」上面簽名
    之時，不可能不知其被舉發之違規事實，如當時其車上或身
    上已有受處分人於聲明異議時所提出之全台砂石場磅單，駕
    車司機張春光要無緘默而不於前往「正隆股份有限公司」后
    里分公司過磅之前，即先予提出以為主張未違規之理。受處
    分事後再以上開情詞，爭議上開過磅單內容之真實性，尚非
    可採。本件舉發警員上開舉發之程序並無違誤。反係本件受
    處分人於聲明異議時，並未陳稱駕車司機張春光有將全台砂
    石場之磅單放在車上，或曾對舉發警員據為主張；受處分人
    代理人於原審法院調查時，除未爭議「正隆股份有限公司」
    后里分公司過磅單之內容之外，亦向原審法院陳稱：「我不
    知道（為何過磅單沒有讓司機帶在身上）」等語。詎經原審
    法院以上開全台砂石場之磅單有事後製作之虞等理由，駁回
    本件異議之聲明之後，受處分人又以：「依據司機張春光所
    言，當日警員張芳誌並未問其身上是否有磅單，隨後依據警
    員指示，將車輛駛至【正隆紙廠】將車過磅時，司機張春光
    亦有向警員告稱車上有磅單」云云提起抗告，其先後陳述亦
    非一致，自非可信。綜上理由，本院認原處分機關以受處分
    人超載八點六噸之事實，裁處受處分人罰鍰一萬九千元，並
    記汽車違規記錄一次，逾期則依裁決書處罰主文規定裁處，
    並無不當。原審法院駁回受處分人異議之聲明，亦無不合。
    受處分人仍以上開情詞提起抗告，其抗告核無理由，應予駁
    回。
四、據上論斷，應依道路交通案件處理辦法第二十五條、第二十
    六條，刑事訴訟法第四百十二條，裁定如主文。
中    華    民    國    95    年    2     月    27    日
                刑事第三庭  審判長法  官  王  增  瑜
                                  法  官  胡  忠  文
                                  法  官  廖  柏  基
上列正本證明與原本無異。
不得再抗告。
                                  書記官  王  麗  英
中    華    民    國    95    年    3     月    1     日
                                                      Ｆ


司法院資訊處製作；財團法人民間司法改革基金會備份。
